臺灣高等法院臺中分院刑事判決　　　　　　　　　　九十三年度上易字第四三九號
　　上　訴　人
　　即　被　告　丁○○
　　選任辯護人　廖本揚
右上訴人，因被告違反動產擔保交易法案件，不服臺灣臺中地方法院九十二年度易字
第二五四一號，中華民國九十三年三月十六日第一審判決（聲請簡易判決處刑案號：
臺灣臺中地方法院檢察署九十二年度偵字第九七○六號）提起上訴，本院判決如左：
    主  　　文
原判決撤銷。
丁○○動產擔保交易之債務人，意圖不法之利益，將標的物遷移，致生損害於債權人
，處有期徒刑貳月，如易科罰金以參佰元折算壹日。
    事  　　實
一、丁○○於民國（下同）九十一年八月一日，以動產擔保交易動產抵押方式，透過
    裕融企業股份有限公司（下稱裕融公司）之徵信對保後，提供其所有之車牌號碼
    五Ｗ－八三二六號中華廠牌三菱自用小客車，以分期還款方式向遠東國際商業銀
    行股份有限公司（下稱遠東銀行）辦理貸款，貸款金額為新臺幣（下同）七十二
    萬元，約定貸款期限自九十一年八月一日起至九十五年四月三十日止，四十五期
    清償貸款，每月一期，每期償還二萬二千零三十二元，且約定該自用小客車應置
    放於臺中市○區○○路七十二巷十八號，在貸款未還清之前，不得任意遷移、出
    賣、出質、移轉、抵押或為其他處分。詎丁○○在申得貸款之後，僅付款一期，
    第二期起即拒不付款，且意圖不法之利益，於遠東銀行核貸後未久，即擅將上開
    自用小客車交予自稱「林先生」之成年男子占有，任伊將該車遷移至不明處所，
    致債權人裕融公司（前開動產抵押債權人於九十一年九月二十四日由遠東銀行變
    更為裕融公司）追索無著，受有損害。
二、案經裕融公司訴由臺灣臺中地方法院檢察署檢察官偵查起訴。
    理  　　由
一、訊據上訴人即被告（下稱被告）丁○○，固坦承有於右揭時地，簽立卷附之貸款
    暨動產抵押契約書，購買系爭汽車之情事，惟矢口否認有何違反動產擔保交易法
    之犯行，並先後辯稱：被告應係本件購車之受害者，因前開車輛係遭「林先生」
    取走，其並未見過或使用過該車。「林先生」亦未依約給付其十萬元貸款，所以
    其繳了一期分期款後，就不再付款云云。惟查：
(一)右揭犯罪事實，業據告訴代理人即裕融公司職員謝旻吉於偵審中指訴綦詳，證人
    即本件貸款暨動產抵押契約對保人戊○○，先於原審時證稱：伊係至被告十甲路
    住處辦理本件車貸對保手續，當時伊有告知被告契約內容，並囑其按時繳款等語
    ，又於本院審理，接受被告選任辯護人之交互詰問後，為同一內容之證稱（參見
    原審卷六十至六三頁，本院卷七二至七四頁），佐以被告於原審供承：「（當初
    購車時，是否有跟林先生約定車輛放置地點？）當時有跟林先生講好，車子買來
    時，就由林先生占有保管，不知道他要放置在何處，等我向他借的錢還清了，他
    車子才要還給我」等語，可見被告知悉其要以汽車貸款方式購車，並有確實對保
    等情，均極明顯。
(二)證人即被告指稱經辦本件汽車購買貸款之中古車行人員丙○○，於本院接受被告
    選任辯護人交互詰問後證稱：「我當時是掛名經理」、「我沒有借她錢，這車子
    是我當時向順益汽車的業務員調的車，因為被告想要買這種車」、「車是我賣出
    並領取」、「我是領回來，但是交車單還是交給被告，而且交車單有給被告簽名
    ，車子當天也是開到被告家給她」、「（你的意思是這部車你交給被告）是的，
    被告也收了」等語（參見本院卷六八至七二頁），佐以本院函調之汽車借貸資料
    所載，本件確係證人丙○○經手，及證人即被告女兒乙○○於本院證稱：被告要
    信用借貸不成，改辦汽車貸款等情，則證人丙○○應係被告所指稱中古車行人員
    ，並與被告實際接洽之人無訛，是證人上開證詞，自堪採為被告不利認定。再者
    ，證人即被告之丈夫甲○○，於原審及本院證稱：我太太有說她要買車，我同意
    擔任保證人，我有跟我太太住在一起，但車子我沒有看過等語，益見被告原欲向
    他人辦理信用借貸不成，經證人丙○○建議而改辦汽車貸款以應急，要堪認定。
    衡諸一般常情，中華汽車公司如非取得車款，應不致於交車，而裕融公司如非辦
    妥貸款流程，亦不致於撥款，茲被告為具正常智識之成年人，其既因涉侵占罪嫌
    ，需有資金應急，如非因本件汽車貸款有取得一定資金，何須增加更多債務辦理
    本件汽車貸款，且其既親手簽具本件貸款暨動產抵押契約，當知有按期繳納貸款
    及依約保管存放上開自用小客車之義務，否則動產擔保交易法之債權人之權益，
    如何獲得確保，被告竟擅將上開自用小客車交由林先生等人占有，任伊將該車遷
    移至不明處所，復僅繳納一期款後即未遵時繳納分期款，顯見被告確有不法利益
    之意圖甚明，其前開所辯云云，顯係飾卸之詞，不足採信。此外，復有貸款暨動
    產抵押契約書、動產擔保交易（動產抵押）移轉契約書、動產擔保交易（動產抵
    押）設定債權人變更登記書、催收紀錄、存證信函、訪查報告、對帳單等件影本
    附卷可稽，事證至為明確，要堪認定。又被告選任辯護人聲請本院向裕融公司、
    順益公司函查之事項，據該等公司覆函之結果（參見本院卷五四至五六頁、五八
    至六十頁），核與原審及偵查中函查之事項無異，選任辯護人具狀陳稱未見函覆
    ，顯有誤指，且依上開各證據，已堪認本件犯行，自無再函查之必要，併此敘明
    。從而，本案事證明確，被告上開犯行，洵堪認定，應依法論科。
二、核被告所為，係犯動產擔保交易法第三十八條之罪。原審經審理之結果，認被告
    罪證明確，予以論科，固非無見。但查，犯罪科刑應審酌被告犯罪之一切情狀，
    為刑法第五十七條所明定，本件被告上開犯罪情節，尚非重大，亦非毫無可原諒
    之處，原判決遽量處有期徒刑六月，顯有失入之違誤。又本件汽車廠牌應係中華
    三菱，原判決誤認係裕隆，亦有未合。被告提起上訴，否認上開犯行，依上所述
    ，核非有理由，惟原判決既有上開可議，即屬無可維持，應由本院撤銷改判。爰
    審酌被告犯罪動機、目的、犯罪手段、告訴人公司所受之損害，及被告犯後否認
    犯行，迄今未能與告訴人公司達成和解賠償損失等一切情狀，量處如主文第二項
    所示之刑，並諭知易科罰金之折算標準，以示懲儆。
三、檢察官於原審時雖曾指稱本件應有詐欺罪嫌云云，惟並未提出任何客觀證據，且
    依起訴書所載之事實，難認與詐欺係同一事實，嗣經原審、本院先後審理結果，
    堪認此詐欺罪嫌，顯有不足，本院亦無從審理，如告訴人另有該項罪名之指稱，
    應由檢察官另行偵辦，附此載明。
據上論斷，應依刑事訴訟法第三百六十九條第一項前段、第三百六十四條、第二百九
十九條第一項前段，動產擔保交易法第三十八條，刑法第十一條前段、第四十一條第
一項前段，罰金罰鍰提高標準條例第一條前段、第二條，判決如主文。
本案經檢察官己○○到庭執行職務。
中      華      民      國　    九十三     年     六      月   二十一 　日
                                臺灣高等法院臺中分院刑事第二庭
                                    　審判長法  官　羅　禮　政
          　　　　法  官　陳　欣　安
                                    　　　　法  官  蔡　聰　明
右正本證明與原本無異。
不得上訴。
　　　　　　　　　　　　　　　　　　　　　　書記官　郭  振　祥
中      華      民      國　    九十三     年     六      月   二十三 　日
動產擔保交易法第三十八條：
動產擔保交易之債務人，意圖不法之利益，將標的物遷移、出賣、出質、移轉、抵押
或為其他處分，致生損害於債權人者，處三年以下有期徒刑、拘役或科或併科六千元
以下之罰金。
                                                                        Ｒ
